【裁判字號】    97,交抗,564
【裁判日期】    970521
【裁判案由】    違反道路交通管理處罰條例
【裁判全文】
臺灣高等法院交通事件裁定             97年度交抗字第564號
抗  告  人
即受處分人  甲○○
上列抗告人因違反道路交通管理處罰條例案件，不服臺灣桃園地
方法院，中華民國97年4月25日所為裁定（97年度交聲字第120號
），提起抗告，本院裁定如下：
    主  文
抗告駁回。
    理  由
一、原裁定意旨略以：抗告人即受處分人甲○○於民國95年12月
    19日起至96年3月22日止，累計違規點數共6點（紅燈右轉3
    點、闖紅燈3 點），經原處分機關交通部公路總局新竹區監
    理所於96年4 月27日以桃監裁罰字第裁00-000000000號裁決
    書依道路交通管理處罰條例第63條第3 項規定，吊扣駕駛執
    照1個月，並接受道路交通安全講習。因抗告人未於96年6月
    11日前繳送駕駛執照，經原處分機關以同一裁決書裁處自96
    年6 月12日起易處吊銷，並逕行註銷駕駛執照，一年內不得
    重新考領。因上開裁決書業於96年5月7日送達抗告人戶籍地
    即桃園八德市○○路○ 段1507巷15號，未獲會晤本人，亦無
    受領文書之同居人、受僱人或應受送達處所接收郵件人員，
    遂依法寄存於臺灣郵政股份有限公司八德更寮腳郵局（桃園
    18支局）。是該裁決書自寄存送達之日起算10日（即96年5
    月17日），已生合法送達之效力。抗告人聲明異議期間屆滿
    日應為96年6 月8日止（加計在途期間1日）。詎抗告人竟遲
    於97年1 月31日始具狀聲明異議，已然逾期，自不合法律上
    程式，且無從補正，自應從程序上予以駁回等語。
二、抗告意旨略以：抗告人在不知情的情況下，因黃線停車為警
    察開掣單舉發，始知駕駛執照被吊銷，一年內不准重新考照
    。抗告人被吊扣1 個月，雖裁決書依法送達，惟本案已先因
    違規裁處罰鍰，之後又遭吊銷駕照，等於一罪三、四罰，抗
    告人實有不服，為此提起抗告云云。
三、經查：
(一)按處理違反道路交通管理事件，有關文書送達之程序，依行
    政程序法之規定；送達，有不能向應受送達人之住居所、事
    務所、營業所或就業處所為之者，或有於應送達處所不獲會
    晤應受送達人時，不能將文書付與有辨別事理能力之同居人
    、受僱人或應送達處所之接收郵件人員之情形者，得將文書
    寄存送達地之地方自治或警察機關，並作送達通知書2份，1
    份黏貼於應受送達人住居所、事務所、營業所或其就業處所
    門首，另1 份交由鄰居轉交或置於該送達處所信箱或其他適
    當位置，以為送達；而由郵政機關為送達者，得將文書寄存
    於送達地之郵政機關，此於違反道路交通管理事件統一裁罰
    基準及處理細則第5條、行政程序法第74條分別定有明文。
(二)抗告人於95年12月19日19時10分許，駕駛車號706-LP營業小
    客車，在桃園縣大溪鎮○○路、僑愛一街口，因紅燈右轉，
    為警當場掣單舉發。復於96年3月22日15時5分許，駕駛上開
    營業小客車，在桃園縣八德市○○路、永豐南路口，闖紅燈
    遭警掣單舉發。上開違規行為均經抗告人自動繳款結案，原
    處分機關乃依道路交通管理處罰條例第63條第1項第3款規定
    ，就違規記點部分各予記點3點，因6 個月內核計違規點數6
    點，遂依同條例第63條第3項規定，於96年4月27日以桃監裁
    罰字第裁00-000000000號裁決書裁處吊扣駕駛執照1 個月，
    並限於96年5月27日前繳送，若不依限繳送，自96年5月28日
    起易處吊扣駕駛執照2個月。倘於96年6月11日前未繳送，自
    96 年6月12日起易處吊銷，並逕行註銷駕駛執照，駕駛執照
    註銷後，自96年6 月12日起一年內不得重新考領駕駛執照。
    因抗告人均未依上開各期限繳送駕駛執照，原處分機關遂依
    該裁決書裁處內容，自96年6 月12日起逕行註銷抗告人駕駛
    執照1年，有上開2次舉發違反道路交通管理事件通知書、原
    裁決書、送達證書、違規查詢報表等資料在卷為憑。
(三)因抗告人自71年9月1日起，即設籍在桃園八德市○○路○ 段
    1507巷15號，迄今未曾遷移戶籍，且曾於91年6 月18日變更
    為戶長，此有抗告人全戶戶籍資料查詢結果1 件在卷可稽。
    抗告人復自承從未至監理機關辦理住址變更，顯見其雖另設
    居所，但仍未曾有遷移戶籍而廢止該介壽路住所之意。是原
    裁決書既於96年5月7日送達至抗告人上開設籍之住所，因未
    獲會晤本人，亦無受領文書之同居人、受僱人或應送達處所
    之接收郵件人員，故將送達通知書2份，1份黏貼於應受送達
    人門首，另1 份置於該處信箱，並將裁決書寄存於台灣郵政
    股份有限公司八德更寮腳郵局（桃園18支局），有桃園監理
    站送達證書影本乙紙附卷可佐，自發生合法送達之效力，此
    為抗告人所不否認。則抗告人逾越法定聲明異議期間（96年
    6月8日），其聲明異議，自屬於法不合，原審駁回抗告人之
    異議，並無不當。
(四)抗告意旨雖以已繳納罰鍰，復吊扣駕駛執照，顯然一事二罰
    為由提起抗告。惟罰鍰以外之沒入或其他種類行政罰，因兼
    具維護公共秩序之作用，為達行政目的，行政機關仍得併予
    裁處。所謂其他種類行政罰，係指違反行政法上之義務應受
    「裁罰性」之「不利處分」，依行政罰法第2 條之規定，包
    括剝奪或消滅資格、權利之吊銷證照處分。抗告人固不否認
    有上開紅燈右轉、闖紅燈之違規行為，並已自動繳納罰鍰在
    案，則原處分機關另依道路交通管理處罰條例第63條第1 項
    第3 款規定各記違規點數3點，要屬無訛。並因抗告人於6個
    月內，違規記點共達6 點以上者，違規情節重大，再依同條
    例第63條第3項規定吊扣駕駛執照1個月，復因抗告人未遵期
    送繳駕駛執照，而遭逕行註銷，尚無一事二罰問題。抗告人
    仍執前詞，指摘原裁定不當，核無理由，應予駁回。
四、據上論斷，應依道路交通案件處理辦法第26條，刑事訴訟法
    第412條，裁定如主文。
中    華    民    國    97    年    5    月     21    日
                    交通法庭審判長法  官  呂丹玉
                                  法  官  林恆吉
                                  法  官  李麗玲
以上正本證明與原本無異。
不得再抗告。
                                  書記官  廖婷璇
中    華    民    國    97    年    5     月    21    日


司法院資訊處製作；財團法人民間司法改革基金會備份。
